【裁判字號】    97,訴,1824
【裁判日期】    980218
【裁判案由】    強盜等
【裁判全文】
臺灣高雄地方法院刑事判決              97年度訴字第1824號
公  訴  人  臺灣高雄地方法院檢察署檢察官
被      告  丁○○
                    （現於臺灣高雄第二監獄執行中）
指定辯護人  本院公設辯護人丙○○
上列被告因強盜等案件，經檢察官提起公訴（97年度偵字第1780
1、21308號），本院判決如下：
    主  文
丁○○犯竊盜罪，累犯，處有期徒刑肆月；又犯強盜罪，累犯，
處有期徒刑伍年陸月。應執行有期徒刑伍年捌月。
    事  實
一、丁○○前於民國92年，分別因施用毒品及竊盜案件，經本院
    判處有期徒刑10月、4 月及6 月確定，定應執行有期徒刑為
    1 年5 月；復於94年因施用毒品案件，經臺灣臺南地方法院
    院判處有期徒刑1 年確定，接續前揭案件執行，甫於95年9
    月15日縮短刑期假釋交付保護管束，而於96年2 月22日保護
    管束期滿未經撤銷而視為執行完畢，竟仍不知悔改，意圖為
    自己不法之所有，分別於：
(一)  97年4 月23日下午11時21分許，騎乘不詳車號機車至高雄市
    苓雅區○○○路110 號「天心好茶泡沫紅茶店」，假意詢問
    店員甲○○有無販賣溫熱茶品，趁甲○○忙於店內事務而疏
    於注意之際，徒手竊取甲○○所有而置於桌上之易利信牌
    K530I 型號之手機（序號：000000000000000 號、值約新台
    幣（下同）6,200 元）1 支，得手後隨即騎乘前開機車逃離
    現場，並於同年月26日下午10時許，持前開竊得手機向不知
    情之友人楊程尹（另經高雄地方法院檢察署檢察官為不起訴
    處分）抵押借款2,000 元供己花用殆盡，嗣因楊程尹將上開
    手機置入其申設之門號0000000000號SIM 卡撥打使用後，為
    警循線查獲上情。
(二)  丁○○復意圖為自己不法之所有，於97年5 月2 日下午10時
    許，騎乘車號GF8-128 號重型機車（車主係丁○○之母鄭金
    春），前往高雄市○鎮區○道路70號「譿姍的店」，入店佯
    裝欲購買毛毯，趁店主乙○○拿椅子要取毛毯不注意之際，
    打開櫃台抽屜徒手竊取乙○○所有之藍色皮夾1 只，惟旋為
    乙○○發現而將皮夾抽取奪回，詎丁○○竟當場變更為強盜
    之犯意，除以雙手將乙○○推入櫃臺內，以手頂住乙○○頸
    部後，強行拉扯乙○○之皮夾，復以口咬乙○○之右手臂，
    及以手拉扯乙○○之頭髮、推擠乙○○臉部之強暴方式，致
    乙○○不能抗拒而鬆手後，強取該皮夾得逞，乙○○並因丁○○上開強暴行為受有頭部外傷併頭皮腫痛、右肩擦傷（2
    ×1 公分）等傷害（傷害部分未據告訴），丁○○得手後隨
    即持皮夾往店外奔跑，乙○○因見無法搶回皮包，乃大聲呼
    救跟隨追出，適因有隔壁店家之男性客人3 名經過，幫忙拉
    住丁○○，乙○○方得趁隙取回上開皮夾，惟丁○○掙脫上
    開男客之拉扯後，隨即騎乘前開車號機車逃離現場。
二、案經高雄市政府警察局前鎮分局及甲○○訴由高雄市政府警
    察局苓雅分局移請臺灣高雄地方法院檢察署檢察官偵查起訴
    。
    理  由
一、按被告以外之人於審判外之言詞或書面陳述，除法律有規定
    者外，不得作為證據，刑事訴訟法第159條第1項定有明文，
    此即學理上所稱之「傳聞證據排除法則」，而依上開法律規
    定，傳聞證據原則上固無證據能力，但如法律別有規定者，
    即例外認有證據能力。又按被告以外之人於審判外之陳述，
    雖不符同法第159條之1至之4規定，惟經當事人於審判程序
    同意作為證據，法院審酌該言詞陳述或書面陳述作成時之情
    況，認為適當者，亦得為證據，同法第159之5第1項定有明
    文，是本判決下列所引用之證據，業經被告及其辯護人、檢
    察官於本院審理中同意作為證據（見本院審訴卷第23、訴字
    第26頁），本院審酌該等傳聞證據作成時之狀況，並無不宜
    作為證據之情形，依前開說明，均得作為證據。至於證人乙○○於警詢中證述，業經辯護人於本院準備程序中否認其證
    據能力，衡其為被告以外之人於審判外之陳述，又查無符合
    刑事訴訟法規定之例外情形，應無證據能力，惟其雖不得以
    之直接作為認定犯罪事實與否之證據，但仍得以之作為彈劾
    證據，用來爭執或減損被告或證人陳述之證明力（最高法院
    97年度台上字第483 號判決意旨參照），附此敘明。
二、訊據被告丁○○固坦承上開犯罪事實(一)，及犯罪事實(二)中偷
    竊乙○○之皮夾之事實，惟矢口否認有何強盜之犯行，辯稱
    ：其不確定那時到底做了什麼事，被害人也有咬我，也有能
    力反抗云云，經查：
（一）犯罪事實(一)部分：
     上揭犯罪事實(一)之全部事實，業據被告於偵、審中坦承不
     諱，核與證人楊程尹、甲○○於警詢、偵訊之陳述情節相
     符，並有贓物認領保管單、高雄市政府警察局苓雅分局扣
     押筆錄、目錄表、通聯調閱查詢單各1 份、照片3 張等件
     在卷可稽，足認被告丁○○前揭之任意性自白應與事實相
     符，被告上開竊盜犯行堪以認定。
（二）犯罪事實(二)部分：
１.  被告於97年5 月2 日晚間10時許，前往「譿姍的店」佯裝
     購買服飾，並謊稱要乙○○拿毛毯給伊過目，趁乙○○拿
     椅子要取毛毯不注意之際，打開櫃台抽屜徒手竊取乙○○
     所有之藍色皮夾，惟旋為乙○○發現後而將皮夾抽取奪回
     ，2 人因此發生拉扯，上開過程均為店內、外之監視錄影
     器所攝得等情，業經證人乙○○於偵、審中證述明確，並
     有監視錄影光碟1 張存卷可佐，此為被告所不爭執，上情
     堪以認定。
２.  上開監視錄影光碟內容，經本院於審理中程序中當庭勘驗
     後，勘驗結果如下：
     「22：00：02～10 被告走至櫃臺（左手拿著粉紅色、藍色
       衣物），以右手拉開櫃臺內抽屜翻找物品，自該抽屜拿
       取一皮夾後隱藏於左手衣物中。
       22：00：19  被害人將皮夾自被告手上抽取奪回。
       22：00：22～25  被告以雙手將被害人推入櫃臺內，雙方
       發生推擠拉扯，被告欲將該物搶回，以雙手拉扯被害人
       手腕。被害人以雙手拿著該物。
       22：00：26～30  拉扯間被告以右手頂住被害人頸部，以
       左手拉扯被害人雙手拿著之皮夾，被害人以雙手保護皮
       夾。
       22：00：31～33  雙方持續拉扯推擠狀態，被告以右手頂
       住被害人，以左手拉扯皮夾。
       22：00：34～36  被告以雙手與被害人互相拉扯皮夾。
       22：00：37～40  被害人以左上臂將被告推擠出櫃臺。
       22：00：39～40  被告將頭低下咬被害人之手臂。
       22：00：43～47  被告以右手拉扯被害人頭髮，以左手拉
       扯被害人右手之皮夾。
       22：00：48～50  被告以右手拉扯被害人頭髮使其失去平
       衡，並以左手拉扯皮夾。其間被害人以左手抓住被告左
       手腕部，以左手護著該物不被取走。
       22：00：51～52  被告以右手摀被害人臉部，以左手拉扯
       該物。
       22：00：52～55  被告復拉扯取得皮夾，並轉身跑向店門
       口，被害人自被告身後拉住被告。被害人抱住被告，雙
       方失去平衡倒在地上。
       22：00：56～22：01：04  雙方於地板上拉扯，之後雙方
       一同爬起，起身後持續拉扯推擠。
       22：01：04～17  被告跑向店門口，被害人自身後抱住被
       告。雙方互相推擠，被告於推擠拉扯間移動出店門口，
       被害人隨後追出。」（見本院訴字卷第23、24頁）等情
      ，核與證人乙○○於偵查、審理中之證述相符，足見被告
      為強搶得乙○○手中之皮夾，於過程中，不僅先以雙手將
      乙○○推入櫃臺內，並以手頂住乙○○頸部後，強行拉扯
      乙○○之皮夾，復以口咬乙○○之右手臂，及以手拉扯乙○○之頭髮、推擠乙○○臉部之方式，對乙○○施以暴行
      ，造成乙○○因此受有頭部外傷併頭皮腫痛、右肩擦傷（
      2 ×1 公分）等傷害，此有高雄醫學大學附設中和紀念醫
      院診斷證明書1 份在卷可稽（惟乙○○左手肘、左膝挫傷
      部分，經其於審理中證述係因拉扯間跌倒造成，非因被告
      施行強暴行為所致，附此敘明），是被告強取乙○○皮夾
      時，已對乙○○實施強暴手段一情，至為灼然。
３.   被告及辯護人雖於審理中辯稱：被告縱有上開對被害人施
      以暴行之行為，然被害人於過程中曾出手撥開，且被告、
      被害人身材相當，2 人一路從店裡拉扯至店外，可見被害
      人並未達到不能抗拒之程度云云。惟被告、被害人之體型
      相仿與否，僅為2 人氣力之參考基準之一，要非被害人是
      否得以抗拒之絕對因素，辯護人雖以證人乙○○於本院審
      理中證稱：「（被告咬你時，會不會讓你痛到無法抗拒？
      ）很痛，流血時才發覺。我還可以反抗。」（見本院訴字
      卷第25頁背面）等語資為依據，認乙○○仍可與被告拉扯
      ，並非不能抗拒，惟參諸上開錄影內容，被告於強搶被害
      人皮夾過程中，乙○○自始至終，雖均有奮力保護自己皮
      夾，而與被告發生拉扯之舉止，惟其竭力反抗後仍舊不敵
      ，而遭被告強行劫取財物得逞，依乙○○當時受傷，且遭
      被告強摀住其臉部，猶試圖奮力保護其財物，終遭被害以
      暴力強行取走該皮夾之情形觀之，乙○○身體及精神上在
      客觀上均顯已達於不能抗拒之程度，要非得以其尚有抗拒
      之行為，而認被害人於客觀上即屬「能抗拒」，衡以「抗
      拒」與「能抗拒」係屬二事，要非得混為一談，是被告及
      辯護人所辯，顯屬卸責之詞，要無可採。綜上，被告以強
      暴手段，至使被害人達於不能抗拒之程度而取走皮夾一情
      ，足堪認定。
４.   按刑法第346 條第1 項恐嚇取財罪之成立，須以意圖為自
      己或第三人不法之所有，以恐嚇使人將本人或第三人之物
      交付為構成要件，苟被害人並非自行交付財物亦非默許行
      為人取其財物，而係由行為人施強暴脅迫手段強行奪取財
      物者，即與恐嚇取財罪之構成要件不符，而應依被害人是
      否達於不能抗拒之程度，論以搶奪罪或強盜罪（最高法院
      84年度台上字第1790號判決意旨參照）；又按搶奪與強盜
      雖同具不法得財之意思，然搶奪係乘人不備公然掠取，若
      施用強暴、脅迫或他法使被害人身體上或精神上處於不能
      抗拒之狀態，而取其財物或令其交付者，則為強盜罪，而
      強盜罪之所謂「不能抗拒」，係指行為人所為之強暴、脅
      迫等不法行為，就當時之具體事實，予以客觀判斷，足使
      被害人身體上或精神上達於不能或顯難抗拒之程度而言（
      最高法院94年度台上字第2266號判決意旨參照）。辯護人
      雖辯以：被告對乙○○之取財行為僅係構成恐嚇取財罪或
      搶奪罪，不能成立強盜罪等語，惟被告自乙○○處強行劫
      取皮夾一情，業已認明如前所述，故上開皮夾並非乙○○
      自行交付予被告或默許被告取走，而係被告強行取走，參
      諸前開說明，本案與恐嚇取財罪之構成要件，已顯然有別
      ；又本案被告係以強暴之手段至使乙○○達於不能抗拒之
      程度而取走皮夾，此部分之取財顯非乘人不備，亦與搶奪
      罪之構成要件不符，是辯護人前開所辯，均無可採。又被
      告取走皮夾後，隨即持上開皮夾往店外奔跑，乙○○雖在
      後追出，惟仍無法取回上開皮夾，直至被告逃逸至門前之
      白色休旅車時，因隔壁店家之男性客人3 名幫忙拉住丁○○，乙○○方得趁隙取回上開皮夾等情，有上開監視錄影
      光碟勘驗內容在卷足憑（見本院訴字卷第23頁背面-24 頁
      ），足見被告自乙○○處強取得前開皮夾逃逸後，該皮夾
      已處於被告實力支配之下，其強盜行為即已完成，嗣後乙○○雖因隔壁店家客人之幫忙而取回皮夾，即不影響其強
      盜既遂之認定。
５.   綜上所述，本件事證明確，被告辯稱對乙○○之取財行為
      僅係犯搶奪罪云云，自無可採，其對乙○○強盜既遂之犯
      行，洵堪認定。
三、核被告所為，係犯刑法第320 條第1 項竊盜罪、第328 條第
    1 項強盜罪。又被告於犯罪事實(二)所為，原係意圖為自己不
    法之所有，基於竊盜之意思竊取乙○○之皮夾，惟被告趁乙○○拿地毯之際開啟抽屜搜尋財物，甫拿取出被害人之皮夾
    後，隨即遭被害人發覺並將皮夾抽取奪回，是被告為取得該
    皮夾，乃緊接改以強力與被害人拉扯，並對被害人施以強暴
    行為而使之不能抗拒，其主觀犯意已由竊盜犯意已提昇為強
    盜之犯意，並為實施強盜之行為甚明。被告初以竊盜犯意而
    竊取本件皮夾，其雖極短暫取得該皮夾，惟旋遭被害人發覺
    奪回，被告又緊接強盜取該皮夾，其目的均在取得同一皮夾
    ，行為亦密接難以割裂，自應評價為行為中犯意由竊盜變更
    為強盜，而不另論以竊盜罪。公訴意旨認被告係於竊盜得手
    後，為防護贓物、脫免逮捕之故，而對被害人施以強暴行為
    等語，容有誤會，惟因二者基本事實同一，爰依法變更起訴
    法條。又被告所犯上開2 罪，其犯意各別，行為互殊，應予
    分論併罰。又被告如犯罪事實欄中所述，因毒品、竊盜案件
    甫於96年2 月22日保護管束期滿未經撤銷而視為執行完畢，
    有臺灣高等法院被告前案紀錄表在卷可按，其受有期徒刑執
    行完畢後，5 年內故意再犯本件最重本刑有期徒刑以上之罪
    ，均為累犯，各應依法加重其刑。爰審酌被告前犯有多次竊
    盜、毒品前科，素行不良，有上開前案紀錄表可按，仍不思
    改過向上，以一己勞力賺取金錢，而營正當生活，為逞貪慾
    ，而多次竊盜他人財物，遭發現後，竟以暴力手段造成被害
    人乙○○多處受傷，其行為實屬可議，且其犯後僅坦承部分
    犯行、未見悔意，態度不佳及其犯罪之目的、手段等一切情
    狀，分別量處如主文所示之刑並定其應執行之刑。
據上論斷，應依刑事訴訟法第299 條第1 項前段、第300 條、刑
法第320 條第1 項、第328 條第1 項、第47條第1 項，第51 條
第5 款，刑法施行法第1 條之1 ，判決如主文。
本案經檢察官林妙蓁到庭執行職務。
中    華    民    國    98    年    2     月    18    日
                  刑事第一庭 審判長     法  官 蔡國卿
                                        法  官 王淑惠
                                        法  官 張琬如
以上正本證明與原本無異。
如不服本判決應於收受送達後10日內向本院提出上訴書狀，並應
敘述具體理由；如未敘述上訴理由者，應於上訴期間屆滿後20日
內向本院補提理由書（均須按他造當事人之人數附繕本）「切勿
逕送上級法院」。
中    華    民    國    98    年    2     月    18    日
                                        書記官 劉甄庭
附錄法條：
中華民國刑法第320條第1項
（普通竊盜罪）
意圖為自己或第三人不法之所有，而竊取他人之動產者，為竊盜
罪，處 5 年以下有期徒刑、拘役或 5 百元以下罰金。
中華民國刑法第328條第1項
（普通強盜罪）
意圖為自己或第三人不法之所有，以強暴、脅迫、藥劑、催眠術
或他法，至使不能抗拒，而取他人之物或使其交付者，為強盜罪
，處 5 年以上有期徒刑。


司法院資訊處製作；財團法人民間司法改革基金會備份。
